臺灣板橋地方法院交通事件裁定　　　　96年度交聲字第1380號
原處分機關　交通部公路總局臺北區監理所蘆洲監理站
受處分人即
異　議　人　甲○○
上列受處分人即異議人因違反道路交通管理處罰條例案件，對於
交通部公路總局臺北區監理所蘆洲監理站民國96年9 月11日所為
之處分（北監蘆字第裁46-C00000000號），聲明異議，本院裁定
如下：
    主  文
異議駁回。
    理  由
一、按「汽車駕駛人，行經有燈光號誌管制之交岔路口闖紅燈者
    ，處新台幣一千八百元以上五千四百元以下罰鍰」，道路交
    通管理處罰條例第53條第1 項定有明文，且依同條例第63條
    第1項 第3 款，應記違規點數3 點。又所謂「汽車」，係指
    在道路上不依軌道或電力架線而以原動機行駛之車輛（包括
    機器腳踏車），同條例第92條第1 項所授權訂立之道路交通
    安全規則第2 條第1 項第1 款亦有明文規定。故機車駕駛人
    如有上開闖紅燈之違規情形，亦有首揭處罰規定之適用。
二、原處分機關認受處分人即異議人甲○○於民國96年8 月2 日
    下午4 時許（裁決書誤載為4 時20分），騎乘車牌號碼KON-
    440 號重型機車，行經臺北縣板橋市○○路、館前東路口時
    ，闖越紅燈左轉實踐路行駛，涉有道路交通管理處罰條例第
    53條第1 項之違規，嗣經警攔截製單舉發後，爰依上開法律
    規定，於民國96年9 月11日以北監蘆字第裁46-C00000000號
    裁罰異議人罰鍰新台幣（下同）1 千8 百元及記違規點數3
    點在案，此有臺北縣政府警察局舉發違反道路交通管理事件
    通知單影本、原處分機關違反道路交通管理事件裁決書各1
    份附卷可按。
三、聲明異議意旨略以：異議人於前揭路口左轉時，當時號誌正
    在變換，而非已係紅燈，故原處分機關認定異議人紅燈左轉
    ，自有未合。況道路交通管理處罰條例第53條第1 項闖紅燈
    處罰1 千8 百元，但同條第2 項紅燈右轉只處罰6 百元，二
    相比較輕重懸殊，以異議人左轉之實踐路係屬於單行道而言
    ，此種裁罰引用法規實違反比例原則。爰聲明異議，請求撤
    銷上開裁決云云。
四、經查：
  (一)證人即案發當時之現場值勤警員乙○○到庭證稱：「（問：
    本件是否你承辦？當時情形？）是的。當天我是在板橋市○
    ○路的地政事務所前執行取締交通違規的勤務，當時實踐路
    與館前東路的路口，當時該路口實踐路的方向是綠燈，館前
    東路的方向是紅燈，所以館前東路的車子不能左轉也不能直
    行，我看到異議人騎機車由館前東路紅燈左轉到實踐路，我
    就在我值勤的地點，將異議人攔下來，並製單告發」、「（
    問：異議人當時左轉是在館前東路方向紅燈的時候，還是在
    綠燈正在閃的時候？）我會去攔停違規車輛，都是在實踐路
    已經轉為綠燈，也就是館前東路已經轉為紅燈時，這時候從
    館前東路違規左轉出來的車輛我才會去攔停。所以我會攔停
    異議人，是他在館前東路已經轉為紅燈時違規左轉」、「（
    問：當初你將異議人攔停時，異議人之反應為何？）他只說
    他要去地政事務所洽公，並沒有說他沒有違規，我製單告發
    後他就簽名了」、「（問：視力狀況？）我有近視，但戴眼
    鏡之後，視力正常。我當天值勤有戴眼鏡」、「（問：當天
    天候狀況如何？）當時是下午四點多，仍然是白天，且天候
    良好，視線很清楚」、「（問：是否認識異議人？與異議人
    間有無嫌隙？）不認識異議人，與異議人間沒有任何嫌隙」
    等語（參見本院96年10月26日訊問筆錄）。
  (二)審諸前揭警員所證乙節，並無不合常理或矛盾之處，其所為
    證詞業已清楚證述異議人騎乘前揭機車，於案發時、地確有
    紅燈左轉而該當闖紅燈之交通違規情事甚明。至除該警員之
    證詞外，固無另以錄影或照相等方式所拍攝之車輛違規錄影
    帶或照片另資證明。惟一般警員執行交通勤務，依法並未要
    求就上開車輛闖紅燈等違規事項必須錄影或拍照存證，且因
    此等違規情事均發生於一剎那之間，除非於案發現場恰有預
    先錄影或擺設固定之照相設備，否則要求值勤警員或舉發機
    關緊急錄影或照相，並須以此為證，亦未免與執行勤務之實
    況難合。職是，本院以為雖無違規錄影或照片等證據資料另
    為佐證，但案發當時之現場值勤警員亦不失為可資證明之證
    人身分，該警員既已到庭作證如上，其證詞尚屬合理，且衡
    諸該警員係依法執行公務，其與異議人並不認識，亦無任何
    嫌隙可言，該警員當不至甘冒涉犯偽證罪之風險，蓄意構陷
    異議人有此交通違規，故該警員上述之證言應可採信，當堪
    認定異議人確有上開之違規事實無訛。至聲明異議意旨認為
    本件裁決違反比例原則云云，然異議人所為係屬紅燈左轉之
    行為，其闖越紅燈之危險性核與直行闖越紅燈無別，故立法
    上始均一律適用道路交通管理處罰條例第53條第1 項之處罰
    規定；而該條例嗣雖增訂第53條第2 項規定，但此乃係針對
    危險性較為輕微之紅燈右轉行為，予以減低其之處罰額度，
    自非紅燈左轉所可比擬適用。是以原處分機關適用上開條例
    第53條第1 項對異議人裁罰，自難謂有何違反比例原則之可
    言，異議人執此為辯，自難足取。
五、綜上所述，應堪認定異議人確有前揭之交通違規情事，異議
    人空言為辯並無足取。揆諸首揭法律規定，異議人既駕車行
    經有燈光號誌管制之交岔路口闖紅燈，原處分機關審酌異議
    人違規情節，處以法律規定額度內之罰鍰1 千8 百元，並記
    違規點數3 點，自屬有據。異議人仍執詞聲明異議，洵無理
    由，本院當應裁定駁回。
六、結論：依道路交通管理處罰條例第87條第2 項、道路交通案
    件處理辦法第19條，裁定如主文。
中　　華　　民　　國　　96　　年　　11　　月　　9 　　日
                  交通法庭      法　官　陳信旗
以上正本證明與原本無異。
如不服本裁定，應於送達後5 日內向本院提出抗告狀。
　　　　　　　　　　　　　　　　書記官　陳昭綾
中　　華　　民　　國　　96　　年　　11　　月　　9 　　日
